臺灣屏東地方法院民事裁定　
111年度家聲抗字第18號
抗  告  人  曾彥斌  

相  對  人  黃淑瓊  



代  理  人  蔡東泉律師
上列抗告人因聲請履行離婚協議事件，對於本院中華民國111 年
4 月21日110年度家婚聲字第10號民事裁定不服，提起抗告，本
院第二審合議庭裁定如下：
    主    文
抗告駁回。
抗告程序費用新臺幣壹仟元由抗告人負擔。
    理    由
一、相對人於原審聲請意旨略以：兩造於民國69年2月27日結婚
    ，嗣於90年8月31日兩願離婚，並且簽訂離婚協議書，其中
    第4條約定：「男方（即抗告人）自離婚生效日起，於有生
    之年，願每月給付女方（即相對人）新台幣（下同）5萬元
    ，但如女方再婚或與其他男子同居，或違反第6條之約定就
    不動產擅自處分或增加負擔時，即得停止支付」（下稱系爭
    約款），然抗告人自95年1月至97年7月僅每月支付2萬元，
    自97年8月起即未再給付至今，故以97年8月起算至110年6月
    為止（共155個月），抗告人至少已積欠775萬元。為此依系
    爭約款，聲請抗告人加計法定遲延利息給付775萬元等語。
    並聲明：抗告人應給付相對人775萬元及自支付命令繕本送
    達翌日起至清償日止，按年息5％計算之利息等語。
二、抗告意旨略以：
  ㈠抗告人在霧峰執業醫師時，均有按時給付贍養費，且會多給
    ，已支付相對人之贍養費，以支票支付部分，90年10月至94
    年12月，每月5萬元，另於90年9 月至93年8月匯款至相對人
    彰化銀行東臺南分行帳戶，每月逾5萬元，93年9 月至94年1
    2月改為支票支付，每月6萬2千元，94年底回屏東開業後，
    收入驟減，目前仍虧損中，只能逐漸減少給付，抗告人曾以
    存證信函通知相對人，期待有賺錢時再補上，故於95年1月
    至4月，每月改寄2萬元之支票，95年5月至7月每月寄3萬元
    支票，另外於94年7 月寄25萬元支票，總共支付逾335萬元
    ，95年1月至97年7 月，每月2萬元。抗告人又為相對人支付
    房貸，從90年9 月至103年1月，每月匯款至相對人台新銀行
    苓雅分行帳戶，總金額逾1,100萬元。離婚協議書沒有約定
    之部分，90年至103年支付房屋稅、地價稅，共計約40萬元
    。抗告人栽培3名子女至大學畢業，包括註冊費、學校住宿
    費、生活費等所有開銷，又幫長女付房貸，直到108年10月
    止，離婚後給付之贍養費及孩子的費用已超過1,000萬元。
  ㈡抗告人為了提供三名子女及相對人居住，將臺南市○○路○段00
    號12樓三間公寓打通，共100坪，103年將房貸減到剩200萬
    元，相對人及子女都答應分擔房貸，三名子女每人每月4,50
    0元，抗告人因此賣掉自己名下的公寓，將自己的勞退金解
    掉，將壓力轉給自己，將台灣銀行之貸款轉增貸至合作金庫
    ，再轉增貸至彰化銀行。然97年7月，抗告人前去臺南與子
    女商討錢的事情，相對人竟在大街上毆打抗告人之妻子張家
    蓁，抗告人與張家蓁再婚20年來，每月生活費不超過2萬元
    ，卻支付相對人龐大贍養費、為相對人付房貸，賣掉所有的
    金飾及解掉所有的保險、找銀行增貸，用盡方法找錢，而妻
    子無任何怨言，一直鼓勵抗告人不要灰心，車輛已23年、機
    車也有22年，經常故障才不得已換掉，也沒錢委任律師處理
    本件爭訟，張家蓁20年來，一直幫忙打理診所一切事務，從
    未支薪，每月僅有2萬元可供花費，依然過得幸福，反觀與
    相對人的婚姻，除了吵架外，每月給付相對人20、25、30、
    35、40萬元，仍成為月光族，與相對人21年的婚姻，已給付
    相對人共計逾5,000萬元，相對人非但未存錢，還累積更多
    債務，相對人從未賺過一毛錢，也從未協助抗告人的醫療工
    作，只會糟蹋錢，90年初，未經抗告人同意，將中華東路的
    房子抵押貸款250萬元，並要求抗告人支付貸款，另一方面
    將錢借給他人，想賺利差，結果全被騙走，這次闖禍已是第
    3次了，也成了壓倒婚姻的最後一根稻草，第一次是80幾年
    時，被騙了400萬元，雖提告勝訴，但對方已跑掉，未受清
    償，第二次借了很多錢給朋友，後友避不見面，詳細數目相
    對人不肯說，本次訴訟是相對人的姊姊黃淑美主導的，讓曾
    家子孫對薄公堂。
　㈢抗告人並無經濟上優勢，另黃淑美對抗告人追殺不手軟，購
    買抗告人的房子時，動了手腳，將價值300多萬元的房子，
    用120多萬元吃下來。抗告人現在沒有錢，也沒有財產，之
    前抗告人欠黃淑美160幾萬元，黃淑美對於抗告人之健保收
    入為強制執行，每月扣1/3，故抗告人的全生診所110年所得
    只有100多萬元，全生診所尚須支出人事成本、水費、藥費
    、勞健保、電腦維護費用及診所醫療保險及雜支等費用，抗
    告人夫妻不支薪，但仍虧損，之前累積了3,000多萬元貸款
    ，每月須還20幾萬元，現仍只繳利息，尚未償還本金，相對
    人指稱的房子並非300坪土地，而是建坪近300坪，現住，係
    登記於張家蓁名下，抗告人目前在臺灣醫界雜誌刊登出售房
    屋之訊息，包含診所設備，市價5,000萬元，出售所得價金
    亦須尊重張家蓁之意見。抗告人現須支付房貸3,000萬元、
    黃淑美的債務160萬元、張家蓁的信貸144萬元、抗告人的信
    貸100萬元、友人的債務505萬元，共計909萬元，若房屋出
    售所得價金5,000萬元，清償債務後，只剩下1,000萬元，再
    扣除4%房仲費，僅剩數百萬元，只能購買一個小公寓棲身，
    無法安穩養老，仍需繼續工作，抗告人夫妻幫扛的債還不夠
    多嗎等語，並聲明：原裁定廢棄。
三、相對人則以：抗告人之抗告理由為相對人所否認，事實並非
    如抗告人所述，且抗告人之抗辯與本件之請求無直接關係。
    抗告人於他案中，自承有一塊約300坪之土地，會出售處理
    黃淑美之債務，且抗告人是自行開業醫師，經濟上有一定優
    勢，其自應依離婚協議書第4條每月給付相對人5萬元，然抗
    告人自95年1月至97年7 月，每個月只給付2萬元，自97年8 
    月起即未再給付迄今，計算至110年6月，共計積欠775萬元
    ，經抗告人於原審主張民法第126條、144條時效抗辯，相對
    人得請求者為110年6月前最近5年之贍養費，共60個月，每
    月5萬元，共計300萬元，原審裁定抗告人應給付相對人300
    萬元，並無違誤，抗告人之抗告為無理由等語置辯，爰聲明
    ：抗告駁回。
四、經查，相對人主張兩造離婚時，約定抗告人應每月給付其贍
    養費5萬元，抗告人自97年8 月起未再給付等情，業據其於
    原審提出離婚協議書影本、本院109年度司促字第11829號支
    付命令、110年度屏簡移調字第16號調解筆錄為證，且抗告
    人於原審調查時自承自97年8 月起未再給付每月5萬元之贍
    養費（見原審卷第68頁），堪信為真實。
五、抗告人固以前開抗告意旨辯稱，現經營診所虧損，負債龐大
    ，無能力給付贍養費云云，惟按當事人互相表示意思一致者
    ，無論其為明示或默示，契約即為成立，民法第153條第1項
    定有明文。故當事人間合法締結之契約，雙方均應受其拘束
    ，除兩造同意或有解除原因發生外，不容一造任意反悔，此
    即契約自由原則，當事人受其意思表示拘束之真義。因此，
    離婚協議書既是兩造合法締結之契約，以此解消婚姻關係，
    並約明履行贍養費之義務，本於私法自治，契約自由原則，
    抗告人即應受系爭約款之拘束，其以無能力負擔贍養費為由
    ，拒絕履行離婚協議所負義務，並不可採。
六、抗告人雖辯稱與相對人婚姻關係存續中，21年間，已給付相
    對人共計逾5,000萬元，離婚後給付之贍養費及孩子的費用
    亦超過1,000萬元等情。惟查本件兩造於原審調查時均自承
    系爭約款每月5萬元的性質即為贍養費（見原審卷第69頁）
    ，抗告人抗辯相對人之系爭約款請求權已罹於民法第126條5
    年消滅時效，相對人亦陳述系爭約款請求權確已罹於5年消
    滅時效（見本審卷第19頁），因此，抗告人依據系爭約款所
    負給付義務即為5年，即自105年7 月至110年6月，共計60個
    月，總計300萬元之贍養費及其法定遲延利息。可知本件相
    對人所得請求者為105年7 月至110年6 月期間之贍養費，抗
    告人抗辯之前已給付龐大之金額，即或屬實，亦於本件請求
    無影響。至於抗告人主張其為相對人及子女負擔房貸、其現
    任妻子遭相對人毆打、與現任妻子生活極度節儉，金錢運用
    方面不斷增貸，及相對人於婚姻關係存續期間累積債務、經
    常吵架、未經其同意而將房屋貸款，亦未協助其診所之經營
    、將金錢貸與他人而遭詐騙無法受償、遭相對人之姊設計等
    節，或係與相對人感情不睦，其為相對人付出甚多，或係陳
    述與現任妻子生活狀況，其所陳縱然屬實，亦與本件請求贍
    養費無影響。準此，原審裁定抗告人應給付相對人300萬元
    ，及自110年8 月13日起至清償日止，按週年利率5%計算之
    利息，核無不當，抗告意旨猶執前詞，求予廢棄，為無理由
    ，應予駁回。
七、至於抗告理由其餘所陳，經核與前揭判斷結果不生影響，爰
    無庸逐一論駁，併此敘明。
八、據上論結，本件抗告為無理由，依家事事件法第97條，非訟
    事件法第21條第1 項前段、第46條，民事訴訟法第495 條之
    1 第1 項、第449 條第1 項、第95條、第78條，裁定如主文
    。
中　　華　　民　　國　　111 　年　　9 　　月　　14　　日
                  家事法庭  審判長法  官  黃惠玲
                                  法  官  林美靜
                                  法  官  張以岳
以上正本係照原本作成。
本裁定除以適用法規顯有錯誤為理由外，不得再抗告。如提起再
抗告，應於收受送達後10日內委任律師為代理人向本院提出再抗
告狀，同時表明再抗告理由並繳納再抗告費新臺幣1,000元。
中　　華　　民　　國　　111 　年　　9 　　月　　14　　日
                                  書記官　蔡政學